【裁判字號】    94,易,2115
【裁判日期】    950123
【裁判案由】    詐欺
【裁判全文】
臺灣臺北地方法院刑事判決              94年度易字第2115號
公  訴  人  臺灣臺北地方法院檢察署檢察官
被      告  乙○○
                    （現另案於臺灣臺北監獄臺北分監執行中
上列被告因詐欺案件，經檢察官聲請以簡易判決處刑（九十四年
度偵字第一六八八○號），本院認不宜以簡易判決處刑，改適用
通常程序審理，因被告於本院準備程序中就被訴事實為有罪之陳
述，經本院合議庭裁定進行簡式審判程序，判決如下：
    主  文
乙○○幫助共同意圖為自己不法之所有，以詐術使人將本人之物
交付，累犯，處有期徒刑陸月，如易科罰金，以佰元折算壹日
。
    事  實
一、乙○○前因違反毒品危害防制條例案件，經臺灣板橋地方法
    院判處有期徒刑六月確定，嗣於民國九十一年四月二十三日
    縮刑期滿執行完畢。詎其猶不知悔改，明知金融機構存摺帳
    戶為個人信用之表徵，且任何人只要有少許之金錢，均可自
    行到金融機構申請開立存款帳戶，而無特別之窒礙，並可預
    見將自己所有之存摺、印章、金融卡及密碼等金融帳戶資料
    提供他人時，有供不法詐騙份子利用，而幫助他人為財產犯
    罪之虞，竟不違背其本意，基於幫助他人詐欺之不確定犯意
    ，於九十三年五月間某日，在臺北縣新莊市○○路某處，將
    其前於八十九年三月四日、向中國信託國際商業銀行股份有
    限公司敦北分行（下簡稱中國信託商銀敦北分行）所申請開
    立、帳號0000000000000號帳戶之存摺、印章
    、金融卡及密碼等金融帳戶資料，交付予藍文定（另案判決
    確定），幫助藍文定及真實姓名年籍不詳綽號「盧董」之成
    年男子為共同詐欺取財犯行。嗣藍文定收受上開乙○○之帳
    戶資料後，即與「盧董」共同基於意圖為自己不法所有之犯
    意聯絡，於九十三年六月二十三日，發送行動電話偵訊至甲
    ○○之行動電話內，向甲○○謊稱其在臺北市北投區之燦坤
    商行有刷卡消費紀錄，請其撥打電話號碼（○二）0000
    0000、（○二）00000000、（○二）0000
    0000查詢，嗣甲○○依簡訊上指示撥打電話查詢後，藍
    文定、「盧董」等人即再詐稱甲○○之資料外洩，須報警處
    理，且為維護自身權益，須至自動提款機操作等語，致甲○
    ○陷於錯誤，遂依其指示，於同日十九時二十三分許，至臺
    北市○○○路○段九八號彰化商業銀行自動提款機處，自其
    日盛商業銀行帳戶內轉帳新臺幣（下同）六萬零三百七十二
    元至乙○○上開中國信託商銀敦北分行帳戶內，而所匯入之
    款項則由藍文定、「盧董」等人提領花用。嗣經乙○○查覺
    有異，報警處理而循線查知上情。
二、案經臺北市政府警察局松山分局報告臺灣臺北地方法院檢察
    署檢察官偵查聲請以簡易判決處刑，本院認不宜以簡易判決
    處刑，改依通常程序審理。
    理  由
一、前揭事實，業據被告乙○○於本院審理時坦承不諱，並經證
    人即被害人甲○○於警詢、偵查中指訴明確（見偵查卷第十
    六頁、第五三頁）（又證人於偵查中向檢察官所為之陳述，
    業經檢察官令其合法具結，且亦無何顯不可信之情況；另被
    告曾於本院審理時，當庭表示對於證人於警詢時所為證述之
    證據能力不予爭執，而同意作為證據，本院審酌上開證詞作
    成之情況，亦無任何不當情事；從而，依據刑事訴訟法第一
    百五十九條之一第二項、第一百五十九條之五第一項規定，
    證人於警詢、偵查中所為證述，均得作為本案之證據，附此
    敘明）。另有中國信託商銀敦北分行帳號00000000
    00000號帳戶開戶資料、交易明細、對帳單等件（見偵
    查卷第四頁至第八頁）附卷可證。又金融存款帳戶，事關存
    戶個人財產權益之保障，其與儲戶存摺、印章、金融卡相結
    合，專屬性、私密性更形提高，除非本人或與本人具密切之
    關係者，難認有何理由可自由使用私人之存摺、印鑑及金融
    卡，一般人亦均有應妥善保管上開物件，防止被他人冒用之
    認知，一旦有人刻意收集他人帳戶使用，依一般常識，極易
    判斷係隱身幕後之人基於使用別人之帳戶，躲避存提款不易
    遭人循線追查之考慮而為，自可產生與不法犯罪目的相關之
    合理懷疑。且日常生活常見不法之徒利用他人帳戶以掩人耳
    目進行之不法行為中，最常見者不外乎詐騙他人錢財，一般
    稍具知識之人，對此情形絕難諉以不知。是被告擅將其所申
    請開立之帳戶資料交付予藍文定，對該帳戶之利用情形復未
    積極探查，其有容認帳戶供他人作為詐欺犯罪時使用之未必
    故意，亦甚灼然。綜上，本件事證明確，被告幫助共同詐欺
    取財之犯行，堪以認定。
二、按刑法上之幫助犯，係對於犯罪與正犯有共同之認識，而以
    幫助之意思，對於正犯資以助力，而未參與實施犯罪之行為
    者而言（最高法院八十八年度臺上字第一二七○號判決要旨
    參照）。被告基於幫助之犯意，提供前揭帳戶之存摺、印章
    、金融卡及提款密碼與藍文定，供藍文定與真實姓名年籍不
    詳之「盧董」共同實施詐術使證人甲○○陷於錯誤，誤將其
    帳戶內存款轉帳至被告所提供之帳戶內，再由藍文定、「盧
    董」等人提領花用，核被告所為，係共同犯刑法第三百三十
    九條第一項詐欺取財罪之幫助犯。又查被告前因違反毒品危
    害防制條例案件，經臺灣板橋地方法院判處有期徒刑六月確
    定，嗣於九十一年四月二十三日縮刑期滿執行完畢，此有臺
    灣高等法院被告前案紀錄表在卷足憑，其於五年內再犯本案
    有期徒刑以上之罪，係屬累犯，應依刑法第四十七條加重其
    刑。被告基於幫助之犯意而為本件犯行，爰依刑法第三十條
    第二項規定，按正犯之刑減輕之。被告既有刑之加重及減輕
    事由，爰先加後減之。爰審酌被告在此不法份子犯案猖獗，
    利用帳戶掩飾、隱匿詐財贓款之事迭有所聞之際，竟仍提供
    銀行帳戶供他人從事詐財行為，增加被害人事後追索、尋求
    救濟之困難，並使犯罪之追查趨於複雜，所為危害社會正常
    交易安全，兼衡被告之犯罪動機、目的、手段、智識程度、
    犯罪後坦認犯行、態度良好等一切情狀，量處如主文所示之
    刑，並諭知易科罰金之折算標準。
據上論斷，應依刑事訴訟法第四百五十二條、第二百七十三條之
一第一項、第二百九十九條第一項前段，刑法第二十八條、第三
百三十九條第一項、第三十條第一項前段、第二項、第四十七條
、第四十一條第一項前段，罰金罰鍰提高標準條例第一條前段、
第二條，判決如主文。
本案經檢察官楊仲萍到庭執行職務。
中   華   民   國   九十五   年    一   月   二十三   日
                     刑事第一庭  法  官  劉素如
上正本證明與原本無異。
如不服本判決，應於判決送達後10日內向本院提出上訴狀（應抄
附繕本）。告訴人或被害人如對於本判決不服者，應具備理由請
求檢察官上訴，其上訴期間之計算係以檢察官收受判決正本之日
期為準。
                                 書記官  陳俐妙
中   華   民   國   九十五   年    一   月   二十三   日
中華民國刑法第339條
(普通詐欺罪)
意圖為自己或第三人不法之所有，以詐術使人將本人或第三人之
物交付者，處5年以下有期徒刑、拘役或科或併科1千元以下罰金
。
以前項方法得財產上不法之利益或使第三人得之者，亦同。
前二項之未遂犯罰之。


司法院資訊處製作；財團法人民間司法改革基金會備份。
